【裁判字號】    98,上訴,232
【裁判日期】    980430
【裁判案由】    違反稅捐稽徵法
【裁判全文】
臺灣高等法院高雄分院刑事判決         98年度上訴字第232號
上  訴  人  臺灣高雄地方法院檢察署檢察官
被      告  甲○○○
                        達處所）
選任辯護人  黃振銘律師
上列上訴人因被告違反稅捐稽徵法案件，不服臺灣高雄地方法院
97年度訴字第1706號中華民國97年12月24日第一審判決（起訴案
號：臺灣高雄地方法院檢察署97年度偵緝字第676 號），提起上
訴，本院判決如下：
     主  文
上訴駁回。
     理  由
一、公訴意旨略以：被告甲○○○係設高雄市三民區○○○路
    268 之6 號大禹砂石行負責人，為稅捐稽徵法所稱納稅義務
    人，負有據實製作薪資所得扣繳暨免扣繳憑單及申報營利事
    業所得稅之義務。於民國88年申報營利事業所得稅之際，明
    知周金光、周李淑菁、林隆富3 人，於87年間並未受僱於大
    禹砂石行，亦未支領薪資，竟基於逃漏稅捐之犯意，在辦理
    大禹砂石行87年度之營利事業所得稅申報時，在「87年度各
    類所得扣繳暨免扣繳憑單」虛偽記載給付上開3 人薪資各新
    臺幣（以下同）60,000元，並在其業務上87年度營利事業所
    得稅結算申報書之「薪資支出」欄位上，將上開180,000 元
    列為薪資支出，再持上開營利事業所得稅結算申報書，向財
    政部高雄市國稅局申報營利事業所得稅，藉此不正當之方法
    ，逃漏87年度營利事業所得稅共計45,000元，足生損害於周
    金光、周李淑菁、林隆富及財政部高雄市國稅局稅捐稽徵之
    正確性。嗣因周金光、周李淑菁、林隆富接獲財政部國稅局
    寄發之87年度所得稅核定通知書時，發覺有異，向國稅局反
    應，始查獲上情，因認被告涉犯稅捐稽徵法第41條納稅義務
    人以不正當方法逃漏稅捐罪嫌。
二、按犯罪事實應依證據認定之，無證據不得認定犯罪事實；又
    不能證明被告犯罪者，應諭知無罪之判決，刑事訴訟法第15
    4 條第2 項、第301 條第1 項分別定有明文。又按「稅捐稽
    徵法第41條之漏稅罪，係屬作為犯，而非不作為犯，即須以
    詐術或其他不正當方法之作為，以逃漏稅捐，始克成立。」
    、「依刑事訴訟法第161 條第1 項之規定：檢察官就被告犯
    罪事實，應負舉證責任，並指出證明之方法。因此，檢察官
    對於起訴之犯罪事實，應負提出證據及說服之實質舉證責任
    。倘其所提出之證據，不足為被告有罪之積極證明，或其指
    出證明之方法，無從說服法院以形成被告有罪之心證，基於
    無罪推定之原則，自應為被告無罪判決之諭知」，亦有最高
    法院70年台上字第6856號、92年台上字第128 號判例要旨足
    參。
三、證據能力：
    後述關於證人於審判外之陳述及卷附書證之傳聞證據等部份
    ，檢察官、被告、辯護人已於本院審理調查上開證據時均知
    係屬傳聞證據，而就此證據能力均表示無意見，即同意作為
    證據，且本院認為以之作為本案認定之證據，均與待證事實
    具有關聯性，且無證據證明此等證詞有何非出於任意性，或
    書證有何遭變造或偽造情事，作為本案之證據亦屬適當，依
    刑事訴訟法第159 條之5 第1 項規定，自得為證據。
四、公訴人認被告甲○○○涉有以不正當方法逃漏稅捐之犯行，
    無非係以：財政部高雄市國稅局89年8月30日財高國稅法字
    第89044820號函、周金光虛報薪資檢舉書、周李淑菁虛報薪
    資檢舉書、各類所得扣繳暨免扣繳媒體申報資料3張、財政
    部國稅局87年綜合所得稅核定通知書、財政部國稅局87 年
    度營利事業所得稅申報核定通知書、大禹砂石行87年度營利
    事業所得稅結算申報書、財政部高雄市國稅局90年3月9日財
    高國稅法字第90012098號函、綜合所得稅各類所得資料查詢
    、營利事業稅籍資料查詢、勞工保險局97年5月7日保承資字
    第09710140700號函等件為據。訊據被告固坦承曾受鄺威銘
    之邀約而投資大禹砂石行500,000元，並交付身分證予鄺威
    銘，然堅決否認上開犯行，辯稱：伊不識字，鄺威銘做何事
    伊不清楚等語。
    經查：
  (一)大禹砂石行於民國86年8月19日設立在高雄市三民區○○○
    路268之6號1樓，營業項目為各種砂石建材買賣，負責人為
    鄺威銘（原名鄺忠，93年10月5日死亡），於87年8月20日變
    更負責人為被告甲○○○，復於88年6月7日變更營業地址為
    高雄市新興區○○○路100之1號1樓，有財政部高雄市國稅
    局97年8月13日財高國稅資字第0970061724號函附檢送大禹
    砂石行87、88年度營利事業所得稅結算申報之營利事業單位
    帳簿處理人員申報表、鄺威銘個人基本資料、高雄市政府建
    設局97年5月15日高市建設二字第0970010855號函附大禹砂
    石行之設立、變更登記資料等在卷足憑。
  (二)大禹砂石行87、88年度營利事業單位帳簿處理人員申報表上
    所載之記帳人姓名為翁朱玉如；負責人、經理人、主辦會計
    均記載為甲○○○乙節，此有原審法院調閱之97年度訴緝字
    第47號卷所附之財政部高雄市國稅局97年8月13日財高國稅
    資字第0970061724號函暨所附之87、88年度營利事業單位帳
    簿處理人員申報表在卷可稽（97年度訴緝字第47號卷第145
    -147頁）。然證人即翁朱玉如於原審法院審理時證稱：工作
    為洗碗，不認識鄺威銘、不曾做過會計亦不認識甲○○○等
    語，衡以翁朱玉如於本案並無利害關係，其所為證詞公允應
    堪採信，故該大禹砂石行87、88年度營利事業單位帳簿處理
    人員申報表內容顯然不實，應堪認定。
  (三)又按鄺威銘之個人基本資料查詢結果為湖南省人，大禹砂石
    行原先設立之地址高雄市三民區○○○路268之6號1樓，該
    屋之出租人陳進財亦於原審法院審理時證稱：當初承租上揭
    河北一路房屋之人為一非本省籍男人，辦公室事務為該非本
    省籍男人處理，房屋之租金及水電費等亦是向該非本省籍男
    子收取等語綦詳，是大禹砂石行實際經營之人是否為被告即
    非無疑。
  (四)原審法院經向中華郵政股份有限公司、高雄市農會、彰化商
    業銀行、第一商業銀行、高雄市第三信用合作社等金融機構
    調閱被告之開戶資料後，與上開大禹砂石行87、88年度營利
    事業單位帳簿處理人員申報表以及大禹砂石行87年度營利事
    業所得稅結算申報書核對後，其上關於姓名筆跡以及印文等
    均與被告之金融開戶資料上之記載不符，是該營利事業單位
    帳簿處理人員申報表以及大禹砂石行87年度營利事業所得稅
    結算申報書亦應非被告所為。則本件大禹砂石行之帳戶處理
    人員既非其上所記載之翁朱玉如或被告，翁朱玉如亦不認識
    被告，且大禹砂石行所設立之住址其房屋之租賃亦非被告而
    係一名與鄺威銘之特徵較為接近之人所為，是尚難認被告即
    為大禹砂石行之實際經營者。上訴意旨以證人陳進財證述：
    她有在那邊出入云云。被告甲○○○辯稱：伊想要回錢，並
    非以負責人身份去走動等語，應堪採信。又參諸前揭判例意
    旨，納稅義務人以不正當方法逃漏稅捐罪，係屬作為犯，而
    非不作為犯，即須以詐術或其他不正當方法之作為，以逃漏
    稅捐，始克成立，因此納稅義務人如無積極採取詐術或其他
    不正當方法之作為，即難成立本罪。本案既難認被告有參與
    大禹砂石行之實際經營，復無其他證據足以證明被告有何積
    極指示或參與以不正當方法逃漏稅捐之行為，自難僅以被告
    為大禹砂石行之名義登記負責人即認被告有以不正當方法逃
    漏稅捐之犯罪事實。
  (五)綜上所述，公訴人所提之證據，尚不足使本院形成被告涉犯
    以不正當方法逃漏稅捐犯行有罪之確信，此外，公訴人亦未
    提出其他積極證據證明被告有何以不正當方法逃漏稅捐之行
    為，依上說明，既不能證明被告犯罪，揆諸前開法條之規定
    ，依法自應為被告無罪之諭知。
五、原審因而以不能證明被告犯罪，而為被告甲○○○無罪諭知
    ，核無違誤。公訴人上訴猶執起訴所據，並指摘原判決不當
    ，均無理由，上訴應予駁回。
據上論斷，應依刑事訴訟法第368條，判決如主文。
本案經檢察官李門騫到庭執行職務。
中    華    民    國    98    年    4     月    30    日
                  刑事第一庭    審判長法  官  郭雅美
                                      法  官  莊崑山
                                      法  官  張意聰
以上正本證明與原本無異。
如不服本判決應於收受本判決後10日內向本院提出上訴書狀，其
未敘述上訴理由者，並得於提起上訴後10日內向本院補提理由書
狀（均須按他造當事人之人數附繕本）「切勿逕送上級法院」。
中    華    民    國    98    年    5     月    1     日
                                      書記官  張寶花


司法院資訊處製作；財團法人民間司法改革基金會備份。
